【裁判字號】    97,台上,5284
【裁判日期】    971023
【裁判案由】    誣告
【裁判全文】
最高法院刑事判決            九十七年度台上字第五二八四號
上  訴  人  台灣高等法院台南分院檢察署檢察官
被      告  甲○○
上列上訴人因被告誣告案件，不服台灣高等法院台南分院中華民
國九十四年十二月二十八日第二審判決（九十四年度上訴字第一
０四三號，聲請簡易判決處刑案號：台灣雲林地方法院檢察署九
十三年度偵字第三二０六號），提起上訴，本院判決如下：
    主  文
上訴駁回。
    理  由
按刑事訴訟法第三百七十七條規定：上訴於第三審法院，非以判
決違背法令為理由，不得為之；是提起第三審上訴，應以原判決
違背法令為理由，係屬法定要件。如果上訴理由書狀並未依據卷
內訴訟資料具體指摘原判決不適用何種法則或如何適用不當，或
所指摘原判決違法情事，顯與法律規定得為第三審上訴理由之違
法情形不相適合時，均應認其上訴為違背法律上之程式，予以駁
回。本件原判決以公訴意旨認被告甲○○涉犯刑法第一百六十九
條第一項之誣告罪嫌。但經原審調查證據及綜合全案卷證資料之
結果，認尚乏積極證據足以證明被告涉犯上開罪嫌，因而撤銷第
一審之科刑判決，改判諭知被告無罪。已詳細說明其認定之理由
，從形式上觀察，原判決並無違背法令情形。檢察官上訴意旨略
稱：(一)、依證人謝文振、丁勝國、林世力之證詞、被告於偵查中
之供述及卷附雲林縣台西鄉農會擔保放款借款相關資料，足徵被
告係應其堂弟謝文振之請，以自己之土地供擔保，向台西鄉農會
借得系爭款項，提供謝文振使用。縱該借款之連帶保證人非被告
親自邀請，仍不得據以否定其申借系爭款項之事實，乃卻虛構事
實，對林世力、林原帆提起自訴，主觀上應有使該二人受刑事追
訴之犯意，原審逕認被告無誣告故意，顯有判決不載理由之違法
。(二)、被告對系爭借款既始終知情，且自承係為阻止法院強制執
行，方對林世力等提起自訴，足徵其提起自訴，當非出於誤認。
原判決推定被告主觀上並無誣告之認知，核與卷證資料不符，難
謂無所載理由矛盾之違法云云。
惟查以提起自訴之方法誣告他人犯罪，其誣告罪之成立，須自訴
人所自訴被告之事實完全出於虛構為要件，若事出誤會或對於所
訴事實有懷疑而提起自訴者，縱不能證明所訴事實為真，自訴被
告因而判決無罪確定，因自訴人本缺乏誣告故意，亦不能遽論以
誣告罪。又自訴人所訴事實是否完全出於虛構，或有無事出誤會
或對於所訴事實有懷疑而缺乏誣告故意之情形，乃事實問題。而
採證認事為事實審法院之職權，苟其證據之取捨及事實之認定，
並不違背論理法則及經驗法則，即不容任意指為違法。本件原判
決本於調查證據之結果，經綜合判斷，以依被告主觀認知，系爭
債務實際上係謝文振借用，利息亦非由被告繳付，應非屬被告借
用，此情並為林世力、林原帆所知悉，則林世力、林原帆應向實
際借款人謝文振催討債款，方屬正辦；乃非但不向謝文振催討，
卻查封拍賣被告房地，自有隱瞞真正借款人，而藉訴訟方式，欺
瞞法院，向未實際借款之他人取得執行名義之訴訟詐欺嫌疑等情
，因認被告係誤認有此法律關係方提起自訴，所述之事實復非憑
空虛造，自不能以誣告罪責相繩等旨。此係原審本於事實審法院
之職權，為證據之取捨以及被告有無誣告犯意之論斷，核無違背
經驗、論理法則及判決不載理由或理由矛盾之情形，尚不得任意
指為違法。檢察官上訴意旨，持憑己意，純就證據證明力為相異
之評價或就原判決已說明論斷之事項再為爭執，顯與法律規定得
為第三審上訴理由之違法情形，不相適合。其上訴違背法律上之
程式，應予駁回。
據上論結，應依刑事訴訟法第三百九十五條前段，判決如主文。
中    華    民    國  九十七  年    十    月  二十三  日
                      最高法院刑事第九庭
                          審判長法官  洪  文  章
                                法官  郭  毓  洲
                                法官  黃  梅  月
                                法官  邱  同  印
                                法官  黃  一  鑫
      本件正本證明與原本無異
                                      書  記  官
中    華    民    國  九十七  年    十    月  二十八  日
                                                     Ｍ


司法院資訊處製作；財團法人民間司法改革基金會備份。
